臺灣高雄地方法院刑事判決　　　　　　　94年度交訴字第13號
 公　訴　人　臺灣高雄地方法院檢察署檢察官
 被　　　告　甲○○
 選任辯護人　黃金龍律師
上列被告因公共危險等案件，經檢察官提起公訴（93年度偵字第
7987號），本院判決如下：
    主  文
甲○○從事業務之人，因業務上之過失傷害人致重傷，處有期徒
刑壹年；又駕駛動力交通工具肇事，致人受傷而逃逸，處有期徒
刑捌月。應執行有期徒刑壹年陸月。
    事  實
一、甲○○係曳引車車司機，為從事駕駛業務之人，於民國93年
    3 月11日下午6 時10分（起訴書誤載為下午4 時10分）許，
    駕駛車牌號碼XH-060號曳引車，沿高雄縣鳳山市○○路由東
    往西方向行駛，行經民安橋快車道上，本應注意車前狀況，
    並隨時採取必要之安全措施，而依當時情形天候晴、視距良
    好、柏油路面乾燥無缺陷，客觀上無不能注意之情事，竟疏
    未注意，於超車行駛時疏未注意車前狀況及兩車併行之間隔
    ，致所駕駛之曳引車右側車身擦撞在其同向前方由丙○○所
    騎乘位於慢車道上之車牌號碼XUW -800號重型機車之左邊把
    手，致機車倒地後被曳引車右後輪拖行，機車因而撞及同向
    前方由乙○○所騎乘之腳踏車，丙○○人車倒地後，受有左
    足踝創傷截肢併左足開放性粉碎性骨折、右膝比目魚肌撕裂
    傷性骨折、腓腸肌斷裂併隱靜脈及膝血管叢斷裂、左手多處
    撕裂傷、低血容性休克、橫紋肌溶解症，其送醫手術後左、
    右膝以下經截肢之重傷害；乙○○則亦因人車倒地後，受有
    頭部外傷、四肢多處挫擦傷之傷害；詎甲○○於肇事後下車
    察看，並未留於現場照護，隨即駕車逃離現場，嗣經警據報
    後循線查獲。
二、案經丙○○、乙○○訴由高雄縣政府警察局鳳山分局報請高
    雄地方法院檢察署檢察官偵查起訴。
    理  由
甲、程序部分：
一、證人蘇寶樹、范格霖、張志明於偵查中向檢察官所為之證述
    ，業經具結而無顯不可信之情況，依刑事訴訟法第159 條之
    1 第2 項得為證據。而公訴檢察官於本院準備程序中僅捨棄
    證人范格霖、張志明關於「聽聞民眾轉述被告之車輛為肇事
    車輛」部分之證詞，此部分以外之證詞，其餘證人范格霖、
    張志明證詞部分仍得做為證據，應予敘明。
二、而告訴人丙○○、乙○○於警詢、偵查中之告訴及道路交通
    事故現場圖、道路交通事故調查報告表（一）（二）、高雄
    榮民總醫院診斷證明書、國軍高雄總醫院附設民眾診療服務
    處診斷證明書各1 紙、現場蒐證照片33紙，其性質雖屬傳聞
    證據，但經本院準備程序詢以對證據能力之意見，並於審理
    時予以提示，告以要旨，經檢察官、被告及辯護人表示意見
    ，惟檢察官、被告及辯護人均未於言詞辯論終結前，對該證
    據內容異議，依刑事訴訟法第159 條之5 規定，應均具有證
    據能力。
乙、論罪科刑部分
一、訊據被告甲○○矢口否認有何過失重傷害及肇事逃逸之犯行
    ，辯稱：當時沒有撞倒丙○○及乙○○，是丙○○的機車撞
    倒乙○○，且事故發生後，伊有下來為乙○○解開腳踏車踏
    板，等救護車來才離開現場云云。被告之辯護人則另為被告
    辯稱：本件係丙○○突然變換車道侵入外側快車道擦撞被告
    之曳引車後輪護欄處所致，被告無預見可能性，故無過失；
    且被告係因相信乙○○告知係遭機車撞倒，因認自己非肇事
    之人而離開現場，故無肇事逃逸之故意等語。
二、經查：
（一）上揭事實業據證人即告訴人丙○○、乙○○於警詢、偵查
      時指述及本院審理時證述明確，核與證人蘇寶樹、范格霖
      、張志明於偵查中證述查獲之現場情節相符，並有道路交
      通事故調查報告表（一）、（二）、道路交通事故現場圖
      、丙○○及乙○○之高雄榮民總醫院診斷證明書、國軍高
      雄總醫院附設民眾診療服務處診斷證明書5 紙、現場蒐證
      照片33紙附卷可佐。
（二）從本件道路交通事故現場圖觀之，被告所駕駛之曳引車（
      圖示A 車），現場煞車痕達37公尺，被害人丙○○所騎之
      機車（圖示B 車）刮地痕則達14.7公尺，且在快、慢車道
      上，均有佈有血跡，另機車之排氣管則掉落在慢車道上，
      此有道路交通事故現場圖在卷可按。又被告所駕駛之曳引
      車右側下方防護欄橫鐵條2 支下方有多次擦痕，丙○○所
      騎之車號XUW -800號機車左後方中間及後側部分多處擦痕
      ，機車左把手剎車部分扭曲之事實，業據檢察官勘驗屬實
      ，並製有勘驗筆錄在卷可稽（參偵查卷第42頁），足見被
      告當時駕車車速過快，且於超車時因未能注意車前狀況且
      又未保持安全間距而不慎擦撞丙○○機車之事實，已甚明
      確，而臺灣省車輛行車事故鑑定委員會亦同此見解（94年
      7 月29日府覆議字第0940100489號）。另證人即被害人丙○○於警詢供述及本院審理時證述，均表示當時係騎在慢
      車道上，左側車身手把遭到一輛大卡車右側撞倒等語明確
      。而證人乙○○於警詢及本院審理時，亦明確指述及證稱
      當時被撞倒之後，是認為是由後被機車撞倒，但伊倒地時
      有看到拖板車拖著機車從面前經過，然後機車就被拖板車
      連人帶車噴出來等語（參94年8 月31日審判筆錄），且經
      本院當庭提示照片供乙○○辨認無訛；復證稱：當時從拖
      行機車之拖板車上下車之司機即為被告等情（參同上日審
      判筆錄）。故本件確為被告所駕駛之曳引車擦撞丙○○騎
      乘之機車，丙○○所騎乘之機車因遭被告所駕駛之曳引車
      撞倒拖行後再撞倒乙○○所騎乘之腳踏車等情，應堪認定
      。證人即被害人丙○○雖證稱係大卡車（警詢則稱係貨車
      ）撞倒伊，然丙○○當時係遭大型車輛撞擊，已臻明確，
      至於事起突然，丙○○雖無法明確辨認撞擊之車輛種類，
      仍無礙其證詞之真實，故被告上開所辯，委無可採。
（三）另辯護人雖亦主張丙○○係突然變換車道云云，但未能提
      出明確之證據以資證明，而本院綜合證人之證詞及卷內所
      附之資料，亦查無辯護人所指之情節，故辯護人所辯亦難
      作為認定被告有利之依據。
（四）另被告自後照鏡看到有人倒地後，即開始煞停之事實，業
      據被告供承在卷（參94年8 月31日審判筆錄）。惟其下車
      後，僅查看騎腳踏車倒地之乙○○傷勢後，即駕車離開現
      場之事實，業據證人乙○○證述在卷，並證稱：（被告）
      先下車看我，沒有去看機車騎士（即丙○○）等語（參同
      上日審判筆錄）。又由道路交通事故現場圖示中，腳踏車
      倒地位置與血跡分佈位置僅相距4 公尺，另與機車排氣管
      掉落之位置亦僅約11.8公尺，均相距甚近，被告果真下車
      查看乙○○之傷勢，則何以竟未查看傷勢更重之丙○○，
      足證被告明知肇事後，不但未留在現場為被害人丙○○、
      乙○○等候救護，竟為逃避刑責，隨即駕車離開現場之事
      實，已臻明確。另證人乙○○雖證稱：當時有告訴被告，
      伊是被機車（丙○○）撞倒云云。然丙○○之機車係由被
      告所駕駛之曳引車擦撞後拖行再撞上乙○○所騎之腳踏車
      所致，業如前述，故證人乙○○於事發當時所為之誤述，
      尚難為被告有利之認定，故本件被告駕車肇事逃逸之事實
      ，已甚顯明。辯護人另辯稱：被告係因相信乙○○告知係
      遭機車撞倒，因認自己非肇事之人而離開現場，故無肇事
      逃逸之故意等語，並請求勘驗偵查中之錄音帶，以確定乙○○之說詞。然證人即被害人乙○○於本院審理時已明確
      證稱：肇事時伊以為是機車撞倒他等語，故乙○○縱令曾
      向被告陳稱係機車撞倒他，然此部分事證已臻明確，辯護
      人請求勘驗錄音帶核無必要，並予敘明。
（五）按汽車行駛時，駕駛人應注意車前狀況及兩車併行之間隔
      ，並隨時採取必要之安全措施，道路交通安全規則第94條
      第3項 訂有明文。被告於上揭時地駕駛車輛本應注意上揭
      規定，且依當時情形天候晴、視距良好、柏油路面乾燥無
      缺陷，客觀上無不能注意之情事，有道路交通事故調查報
      告表（一）可按，被告無不能注意之情形，乃竟疏於注意
      車前狀況及兩車併行之間隔，致告訴人丙○○、乙○○受
      傷，其有過失，至為顯然。又告訴人等因被告過失行為肇
      事而受傷，所受傷害與被告之過失行為間有相當因果關係
      。而丙○○因此事故而左足踝及右膝上均已截肢，此有高
      雄榮民總醫院診斷證明書、國軍高雄總醫院診斷證明書各
      1 分在卷可證。故其所受傷害顯已達毀損1 肢以上之機能
      之重傷害。被告係以駕駛連結車為業，業據被告供承在卷
      ，並有道路交通事故調查報告表（二）可按。綜上所述，
      被告因從事駕駛業務而過失肇事，事證明確，犯行洵堪認
      定。
三、核被告甲○○所為，係犯刑法第185 條之4 之駕駛動力交通
    工具肇事，致人於傷而逃逸罪、第284 條第2 項前段之業務
    過失傷害罪（乙○○部分）及同條第2 項後段之業務過失傷
    害致重傷害罪（丙○○部分）。被告以一過失駕駛行為，造
    成告訴人丙○○受有重傷害、乙○○受有傷害，係一行為而
    觸犯數罪名，應從一重之業務過失傷害致重傷害罪論處。其
    所犯上開業務過失傷害致重傷害罪及肇事逃逸罪間，犯意各
    別，罪名互異，應予分論併罰。爰審酌被告從事駕駛業務，
    且所駕駛為大型車輛，危險性更高，本應更加注意道路交通
    狀況，竟疏未注意，因而肇事，且造成被害人嚴重傷害後，
    竟逃離現場，犯後猶否認犯行毫無悔意，迄今未與告訴人等
    達成民事和解等一切情狀，分別量處如主文所示之刑，併定
    其應執行刑，藉資懲儆。
據上論斷，應依刑事訴訟法第299 條第1 項前段，刑法第185 條
之4 、第284 條第2 項前、後段、第55條前段、第51條第5 款，
罰金罰鍰提高標準條例第1 條前段，判決如主文。
本案經檢察官丁○○到庭執行職務。
中　　華　　民　　國　　94　　年　　9 　　月　　14　　日
                  交通法庭  審判長法　官  李政庭
                                  法  官  賴文姍
                                  法  官  黃宣撫
以上正本證明與原本無異。
如不服本判決，應於收受送達後10日內向本院提出上訴書狀。
中　　華　　民　　國　　94　　年　　9 　　月　　14　　日
　　　　　　　　　　　　　        書記官  鄭永媚
附錄本判決論罪科刑之法條：
中華民國刑法第185條之4
駕駛動力交通工具肇事，致人死傷而逃逸者，處6 月以上5 年以
下有期徒刑。
中華民國刑法第284條
(過失傷害罪)
因過失傷害人者，處6 月以下有期徒刑、拘役或500 元以下罰金
，致重傷者，處1 年以下有期徒刑、拘役或500 元以下罰金。
從事業務之人，因業務上之過失傷害人者，處1 年以下有期徒刑
、拘役或1 千元以下罰金，致重傷者，處 3 年以下有期徒刑、
 拘役或2 千元以下罰金。
